臺灣臺中地方法院民事判決 
                                    110年度中簡字第3048號
原      告  范凱誌即廣臻汽車商行

訴訟代理人  廖彩合
被      告  許文  

上列當事人間請求給付承攬報酬事件，於民國111年4月27日言詞
辯論終結，本院判決如下：
    主      文
被告應給付原告新台幣壹拾貳萬柒仟壹佰陸拾元及自民國一一○
年四月十日起至清償日止，按年息百分之五計算之利息。
訴訟費用（除減縮部分外）由被告負擔。
本判決得假執行。但被告如以新台幣壹拾貳萬柒仟壹佰陸拾元，
為原告預供擔保，得免為假執行。
    事實及理由
一、按訴狀送達後，原告不得將原訴變更，但擴張或減縮應受判
    決事項之聲明者，不在此限。民事訴訟法第255條第1項第3 
    款，定有明文。原告起訴請求被告應給付原告新台幣（下同
    ）13萬7060元及自支付命令送達翌日起至清償日止，依年息
    5%計算之利息。嗣於審理中減縮其聲明如後述（卷第233頁
    ），合於前開規定，應予准許，合先敘明。
二、原告主張：被告前於民國109年間將車牌號碼（下同）BEW-2
    261、M2-7150、AYQ-6055號車（下稱系爭車輛），委由原告
    維修，維修費用各為新台幣（下同）1萬4350元、1萬6730元
    、10萬5980元，以上合計13萬7060元，原告已修繕完畢。另
    原告向被告購買茶葉9,900元，從上開維修費用扣除之，被
    告尚應給付原告12萬7160元。原告進行系爭車輛的維修工作
    期間，兩造以LINE通訊軟體溝通，原告並於歷次維修完成後
    製作維修單及請款單向被告請款；惟被告卻空言指責原告修
    繕技術不佳及工作成果顯有瑕疵，且在未經原告確認是否為
    原告維修上所造成之瑕疵，復將AYQ-6055號車交付現代汽車
    修配廠維修，被告應不得請求扣除所支出之維修費。被告迄
    今仍未給付原告上開報酬，為此，爰依承攬契約之法律關係
    ，提起本件訴訟。訴之聲明：被告應給付原告12萬7160元及
    自支付命令送達翌日起至清償日止按年息5%計算之利息。
三、被告則以：原告所提出附件①至附件⑬的維修單（卷193至217
    頁）之客戶簽名處並未見被告之簽名。原告並未完成BEW-22
    61、AYQ-6055號車之修繕工作，扣除原告向被告買受茶葉的
    價金9,900元；附件①BEW-2261車門未修好，須扣除拆裝工資
    500元、後箱蓋鎖仁1組950元；附件③發電機之前的報價為2,
    500元，原告請款金額為3,600元，須扣除1,100元；附件⑤與
    附件⑦重複請款，扣除350元；附件⑥原告之前報價2,000餘元
    ，被告僅同意支付2,800元，原告請款金額為3,500元，須扣
    除700元，鐵圈前報價為每個500元，共4個，原告請款金額
    為600元，須扣除400元；附件⑨與附件⑫重複請款，須扣除2,
    400元；附件⑪西德原裝油汙清洗劑900元、引擎體清洗劑500
    元與附件⑩汽缸床分解清洗組合重複，應扣除1,400元，時規
    鍊條請款價2萬6000元，但沒有修好，整台車會震動，應扣
    除1萬3160元；附件⑬噴油嘴，現代汽車修配廠認為沒有問題
    ，但原告換裝時未告知亦未報價，原告拒付5,200元，以上
    有重複請款、報價金額不符或尚未報價之費用共2萬5460元
    ；附件⑭現代汽車修配廠修理AYQ-6055號車之費用1萬5680元
    ，此為原告同意被告將上開車輛送去第三方修配廠修補瑕疵
    。是以，被告僅須再給付原告8萬6017元等語為辯。答辯聲
    明：⑴原告之訴駁回。⑵如受不利之判決，願供擔保請准免為
    假執行之宣告。
四、法院之判斷：
（一）按契約因當事人意思表示一致而成立，為民法第153條第1
      項所明定。然契約成立之判斷上，最重要的，是雙方是否
      皆願意受有契約拘束的意思，此意思是否在契約的成立過
      程，清楚表示出來。而不同的交易類型，法律上判斷契約
      成立與否的必要性，實際上南轅北轍。如於現物買賣，就
      契約是否成立，發生法律爭訟之機率，微乎其微。契約如
      對當事人有重大的利害關係（不動產買賣契約、房屋租賃
      契約）或是較複雜之契約、履行期較長的契約，為法律關
      係明確計，契約的成立，幾乎以書面為之。此種利害關係
      重大之契約，其成立如果是歷經你來我往的談判交涉過程
      ，一定要以契約是否因要約或承諾意思表示框架來理解，
      並非妥適。此即契約是否成立，是法律判斷的問題，判斷
      之重點，應該是雙方當事人是否皆受契約拘束之意思，應
      綜合契約成立過程所顯示的事實，從客觀觀察者之角度，
      依誠信原則，斟酌交易習慣，合理認定之。縱然雙方對於
      必要與非必要之點皆合意，但是該契約若為重大契約，縱
      然草約備忘錄無數，依交易習慣，一般都認為在未正式簽
      訂書面契約時，雙方尚無接受契約拘束之意思，任何一方
      不能主張因契約有關事項皆已經以口頭意思表示一致，契
      約即為成立。反之，當事人的約定，縱然不完備、不明確
      ，雙方皆願意受到契約拘束，就不完備的部分，約定事後
      再來填補其漏洞，亦不能謂於此情形因為有該待填補的部
      分，而謂契約不成立。同理，若客觀上可認定當事人已有
      受契約拘束的意思，當事人任何一方不能以契約發現不完
      備為理由，否認契約之成立。事實上，民法第153條第2項
      的規定，契約成立亦是以契約受拘束的意思為前提。因為
      一般情形，當事人就必要之點，意思一致，對非必要之點
      ，未經表示意思，通常可認為已有受契約拘束的意思。但
      依其情形，客觀上可認為當事人就必要之點，雖已意思一
      致，但仍無受契約拘束的意思，不在此限。經查，被告將
      系爭3部車輛交予原告維修，而於維修過程雙方以LINE通
      訊軟體對話(原證4)，被告亦已明瞭維修之過程之相關細
      節，事後被告係以維修尚存有瑕疵或認原告報價過高或認
      存有重複，然此均係事後定作人主觀之認知，難以據此而
      為被告於交付系爭車輛予原告承攬人維修時，雙方未就承
      攬契約內容（包括承攬標的、報酬）已為一致之意思表示
      。此由被告未就另部系爭M2-7150號車輛之修維費用，為
      任何之爭執，益見此情，核先敘明。
（二）次按，實體法上之規範可區分為二大類，其一為基本規範
      或請求權規範，另一則為對立規範。凡能於當事人間發生
      一定之權利者，即為基本規範，亦即權利發生規範（或權
      利根據規範）；而對立規範則包括①權利障礙規範（或稱
      權利妨害規範）（即指權利成立之初妨礙其權利之效果之
      規定，如民法第71條、第72條、第87條等）。②權利消滅
      規範（即指實體法上使已發生權利歸於消滅之相關規定，
      如民法第309 條、第310條、第334條清償、免除等）。③
      權利排除規範（或稱權利受制規範）（即指實體法上對於
      權利人之權利行使，得由相對人主張一時阻卻或永久阻卻
      權利行使之規定，如民法第264條、第144條等）。所謂基
      本規範可理解為實體法上之請求權基礎（如民法第767條
      、第184條、第179條等），主張權利存在之人，應就權利
      發生之法律要件之該當事實為舉證。而於基本規範獲證明
      後，則主張對立規範存在之人，即負有舉證之責任。此即
      舉證責任之基本原則，學說稱之為特別要件分類說（或規
      範說），此亦為實務上之通說（最高法院44年台上字第75
      號民事判例、69年度台上字第380號民事判決參照），民
      事訴訟法第277條之規定，亦應本諸上開說明以為解釋。
      經查，兩造間對於維修系爭車輛內容（包括標的與金額）
      既已意思表示一致，原告亦已交付系爭車輛予被告，業如
      前述。準此而論，本件被告既抗辯主張系爭車輛或存有瑕
      疵或存有重複計價之情事，然此既遭原告否認，則依上開
      說明，被告對此即有舉證之責。然被告對此並未提出任何
      證據，以資證明，是難認系爭車輛是存有被告所指上開（
      三）所述之情事。　
（三）又按，工作有瑕疵者，定作人得定相當期限，請求承攬人
      修補之。承攬人不於前項期限內修補者，定作人得自行修
      補，並得向承攬人請求償還修補必要之費用。民法第493
      條第1項、第2項，分別定有明文。而所謂定作人得自行修
      補，係以承攬人不於定作人所定之期間內修補，或拒絕修
      補為其要件。良以定作人既願訂定承攬契約而將其工作委
      由承攬人承製，顯見對於工作瑕疵之補完，亦以承攬人有
      較強之修繕能力，能夠以較低廉之成本完成修補，定作人
      倘未先行定期催告承攬人是否修補瑕疵，自不容其逕自決
      定僱工修補；此不獨就契約係締約雙方以最低成本獲取最
      大收益之經濟目的所必然獲致之結論，且就避免使承攬人
      負擔不必要之高額費用之公平原則而言，自乃不可違背之
      法則。最高法院86年度台上字第2298號判決要旨，著有明
      文。因此，定作人未先定相當期限請求承攬人修補，即自
      行修補者，不得依民法第493條第2項規定，請求承攬人償
      還修補必要費用；且不得以工作有瑕疵為由而請求減少報
      酬（最高法院86年度台上字第556號判決要旨參照）。此
      外，定作人亦不得另依無因管理或不當得利規定請求承攬
      人返還已支出之修補費用，以免民法第493條第1項及第2 
      項規定成為具文。經查，被告主張系爭AYQ-6055號輛因存
      有瑕疵，經原告同意至第三方處修理，依上開說明定作人
      被告無從自行為如此處理，且被告亦無從提出業經承攬人
      原告同意，是被告此部分之抗辯，亦無理由。
（四）按稱承攬者，謂當事人約定，一方為他方完成一定之工作
      ，他方俟工作完成，給付報酬之契約。約定由承攬人供給
      材料者，其材料之價額，推定為報酬之一部。報酬應於工
      作交付時給付之，無須交付者，應於工作完成時給付之。
      民法第490條、第505條第1項，分別定有明文。本件被告
      交付系爭車輛維修，約定報酬為13萬7060元，原告已依約
      完成，扣除原告向被告購買茶葉9,900元，尚有12萬7160
      元之費用被告尚未給付，然被告上開抗辯價金之計算不符
      （即2萬5460元部分）及請扣除修補必要費用（即1萬5680
      元部分），已屬無據，業如前述，則被告自應如數給付上
      開款項。是原告本於兩造間之約定及承攬契約之法律關係
      ，請求被告給付12萬7160元及自支付命令送達翌日（即10
      0年4月10日）起至清償日止，按年息5%計算之法定遲延利
      息，為有理由，應予准許，爰為判決如主文第1項所示。
五、本件係就民事訴訟法第427條第1項訴訟適用簡易程序所為被
    告敗訴之判決，故依同法第389條第1項第3 款之規定，自應
    依職權宣告假執行。並依被告之聲請，酌定相當擔保金額，
    予以免為假執行之宣告。
六、結論：本件原告之訴為有理由，依民事訴訟法第436條第2項
    、第78條、第389條第1項第3款、第392條第2項，判決如主
    文。
中　　華　　民　　國　　111 　年 　　5　 　月　　18 　日
                      台灣台中地方法院台中簡易庭
                                 法　官　陳添喜
以上為正本係照原本作成。
如不服本判決，應於送達後20日內，向本院提出上訴狀並表明上
訴理由，如於本判決宣示後送達前提起上訴者，應於判決送達後
20日內補提上訴理由書（須附繕本）。
中　　華　　民　　國　　111 　年 　　5　 　月　　18 　日

                                  書記官　黃舜民